【裁判字號】    95,交訴,103
【裁判日期】    950801
【裁判案由】    公共危險
【裁判全文】
臺灣臺南地方法院刑事判決             95年度交訴字第103號
公  訴  人  臺灣臺南地方法院檢察署檢察官
被      告  甲○○
上列被告因公共危險等案件，經檢察官提起公訴（95年度調偵字
第212號），本院依簡式審判程序判決如下：
    主  文
甲○○服用酒類，不能安全駕駛動力交通工具而駕駛，處有期徒
刑貳月，如易科罰金，以銀元佰元即新臺幣玖佰元折算壹日；
又駕駛動力交通工具肇事，致人受傷而逃逸，處有期徒刑伍月，
如易科罰金，以銀元佰元即新臺幣玖佰元折算壹日；應執行有
期徒刑陸月，如易科罰金，以銀元佰元即新臺幣玖佰元折算壹
日。
    事  實
一、甲○○於民國94年11月24日23時30分許起至翌日（即25日）
    凌晨2時許止，在臺南市○○路○段100 號「三山國王廟」前
    飲用啤酒後，明知其已因服用酒類，達不能安全駕駛動力交
    通工具之程度，仍執意於25日凌晨2時5分許，駕駛動力交通
    工具車牌號碼TL-5058號自用小客車，沿臺南市○區○○路3
    段由南向北方向行駛，欲返回住處，於同日凌晨2 時10分許
    ，行經西門路3 段與公園南路之交岔路口，欲左轉進入公園
    南路時，與黃鈴雅所駕駛沿臺南市○○路○ 段由北向南行駛
    之車牌號碼BZL-022 號重型機車發生碰撞，致黃鈴雅受有「
    頭部外傷、右側腹壁挫傷、背部挫傷、左足擦傷」等傷害（
    過失傷害部分業據黃鈴雅撤回告訴，另經臺灣臺南地方法院
    檢察署檢察官為不起訴處分）。甲○○明知駕駛動力交通工
    具肇事致人受傷，應停車對黃鈴雅採取必要救護措施，及留
    置現場等待警方前往處理，以釐清責任，竟基於肇事逃逸之
    犯意，旋即駕車逃逸。嗣被告於警方尚不知何人為本件交通
    事故之肇事者前，即於該日凌晨3 時15分許，向據報到場處
    理車禍事宜且尚不知肇事者為何人之臺南市警察局第五分局
    交通事故處理小組警員唐振原主動表示其為肇事車輛之駕駛
    者而自首。嗣經警對甲○○進行酒精檢測，測得其呼氣酒精
    濃度含量為每公升0.52毫克，顯已達不能安全駕駛動力交通
    工具致生公共危險。
二、案經臺南市警察局第五分局報請臺灣臺南地方法院檢察署檢
    察官偵查起訴。
    理  由
一、程序方面─
  (一)按除被告所犯為死刑、無期徒刑、最輕本刑為3 年以上有期
    徒刑之罪或高等法院管轄第一審案件者外，於法院行準備程
    序進行中，被告先就被訴事實為有罪之陳述時，審判長得告
    知被告簡式審判程序之旨，並聽取當事人、代理人、辯護人
    及輔佐人之意見後，裁定進行簡式審判程序；且受命法官行
    準備程序，與法院或審判長有同一之權限，刑事訴訟法第27
    3條之1第1項及279 條第2項前段分別定有明文。本件被告甲
    ○○所為係犯死刑、無期徒刑、最輕本刑為3 年以上有期徒
    刑以外之罪，其於準備程序中就被訴事實為有罪之陳述，經
    受命法官告知簡式審判程序之旨，並聽取公訴人、被告之意
    見後，本院認為適宜由受命法官獨任進行簡式審判程序。
  (二)簡式審判程序之證據調查，不受刑事訴訟法第159條第1項、
    第161條之2、第161條之3、第163條之1及第164條至第170條
    規定之限制，亦為同法第273條之2所明文。是此，證人即被
    害人黃鈴雅、證人王建智及唐振原分於司法警察調查及檢察
    官偵訊中之陳述、道路交通事故現場圖、道路交通事故調查
    報告表(一)(二)、刑法第185條之3案件測試觀察紀錄表、臺南縣
    警察局舉發違反道路交通事件管理通知單，及財團法人奇美
    醫院診斷證明書，本院自可採為證據，先此敘明。
二、認定犯罪事實所憑證據及理由─
  (一)關於被訴刑法第185條之3之酒後駕車罪部分：
  1.被告於上述時間、地點飲用酒類，並已達不能安全駕駛動力
    交通工具之程度，仍駕駛上開自用小客車在道路上行駛之事
    實，業據被告於警詢、偵查中及本院審理時坦承不諱【參警
    卷第1頁至第4頁，臺灣臺南地方法院檢察署95年度偵字第87
    號偵查卷（下稱偵查卷）第44頁至第46頁，本院95年6 月13
    日準備程序筆錄及同年7 月18日審判筆錄】。再被告為警查
    獲並測得吐氣所含酒精濃度為每公升0.52毫克，有酒精濃度
    測試單在卷可佐（參警卷第7 頁），被告自白核與事實相符
    ，堪信為真實。
  2.按刑法第185條之3規定所謂「不能安全駕駛」，係抽象危險
    犯，並不以發生具體危險為必要，而對於呼氣酒精濃度已達
    每公升0.55毫克（0.55MG/L）以上者，肇事率為一般正常人
    之10倍，認為已達不能安全駕車之標準，此業經法務部88年
    5 月18日以法88檢字第001669號函告週知，應為絕對不能安
    全駕駛動力交通工具。且按就醫學文獻所知，酒精對人體造
    成之影響；於飲酒後吐氣所含酒精濃度達每公升0.25毫克（
    約合體內血液中酒精濃度50MG /DL或0.05％）時，屬於輕度
    中毒症狀，造成輕度協調功能降低；飲酒後吐氣所含酒精濃
    度達每公升0.5毫克時（約合體內血液中酒精濃度100或 0.1
    ％），屬於輕到中度中毒症狀，出現反應較慢、感覺減低、
    影響駕駛之狀況；於飲酒後吐氣所含酒精濃度達每公升1 毫
    克時，屬於中到重度中毒症狀，呈現步態不穩、噁心嘔吐、
    精神混惑不清晰；又飲酒後1 小時許，其體內血液酒精濃度
    可達最高，飲酒1 小時後，其體內之酒精濃度隨即消減，此
    有行政院國軍退除役官兵輔導委員會臺北榮民總醫院88年 8
    月5 日（88）北總內字第26868號函文及88年10月26日（88）
    院賓文廉字第13407 號臺灣高等法院函附臺北醫學院附設醫
    院精神科主任蔡尚穎「酒精對人體生理與行為之影響」一文
    可據。再者，道路交通安全規則第114條第2款規定，汽車駕
    駛人飲酒後吐氣所含酒精成份（即濃度）超過每公升0.25毫
    克以上者，不得駕車，係基於酒精對人體中樞神經系統有麻
    醉作用，為維護安全駕駛，而為之禁止規定。再上開刑法規
    定之抽象危險犯係伴隨飲酒過量駕車行為即當然成立，換言
    之，只需客觀上有此種行為出現，危險即視為存在，是否果
    真肇事，並不影響公共危險罪責之成立，然如確實因此肇事
    ，其刑責之明顯性，自更不待言。被告經警施以酒精濃度測
    試，其呼氣酒精濃度為每公升0.52毫克，有上開酒精濃度測
    定紀錄表可參，參諸上開文獻資料，被告已達輕度至中度中
    毒狀態。且被告於肇事後經警觀察其精神狀態結果，發現有
    「濃厚酒味、臉部泛紅」等情事，亦有上開刑法第185條之3
    案件測試觀察紀錄表載明足參（參警卷第8 頁），顯見被告
    飲酒後駕駛動力交通工具時，確已處於不能安全駕駛之狀態
    。
  (二)關於被訴刑法第185條之4駕駛動力交通工具肇事，致人受傷
    而逃逸部分：
  1.上開犯罪事實，業據被告於警詢、偵查中及本院審理時坦承
    不諱（參上開筆錄），核與證人即被害人黃鈴雅、目擊證人
    王建智，及至本件交通事故現場處理員警唐振原分於司法警
    察調查及檢察官偵訊中所證述情節相符（參警卷第5頁至第6
    頁，偵查卷第6 頁、第44頁至第45頁），復有卷附道路交通
    事故現場圖、道路交通事故調查報告表(一)(二)、交通事故現場
    蒐證照片26幀及黃鈴雅所提出之財團法人奇美醫院診斷證明
    書等可稽（參警卷第10頁至第25頁、第27頁，偵查卷第31頁
    ）。
  2.觀諸前開現場蒐證照片所示，被告所駕駛上開車輛係擋風玻
    璃破裂及車頭引擎蓋凹損，足認被告車輛正面與證人黃鈴雅
    機車發生碰撞，黃鈴雅並因此彈至被告所駕駛車輛之前擋風
    玻璃後繼跌落，被告所駕車輛撞擊部位既在車頭，且因黃鈴
    雅上開彈撞後，造成擋風玻璃有近二分之一以上面積不規則
    龜裂等情觀之，被告對於發生在其視線前方之事故，當無不
    知之理。
  3.行為人飲酒後如其呼氣酒精濃度達於每公升0‧5毫克時，即
    有出現反應較慢、感覺減低、影響駕駛之狀況，有上述研究
    報告可按。被告遭警查獲後所測得之呼氣酒精濃度係每公升
    0.52毫克，揆諸上開說明，被告於肇事當時應未達於意識不
    清之程度，另參以被告自飲酒後尚能駕駛車輛，且猶記明自
    何處沿何路何方向行駛，並於何處發生碰撞及知悉所駕駛上
    開車輛何處破損（參上開警詢筆錄），顯見其仍有相當之意
    識能力，足認被告確有駕車肇事之情。
  4.按刑法第185條之4之駕駛動力交通工具，肇事致人死傷逃逸
    罪，係以處罰肇事後逃逸之駕駛人為目的，俾促使駕駛人於
    肇事後能對被害人即時救護，以減少死傷，是該罪之成立，
    祇以行為人有駕駛動力交通工具肇事，致人死傷而逃逸，且
    行為人亦知悉肇事之事實為已足，至行為人是否知悉或確認
    有人死傷，則非所問，迭據最高法院著有判決闡釋明確。是
    依上揭說明，被告於肇事後不得擅自離去，詎被告擅自駕車
    離去，亦未報警或採取適當之救治措施，則被告自應負刑法
    之駕駛動力交通工具肇事致人受傷而逃逸之罪責。
三、論罪科刑之理由─
  (一)核被告甲○○所為，係犯刑法第185條之3服用酒類，不能安
    全駕駛動力交通工具而駕駛罪，及同法第185條之4駕車肇事
    逃逸罪。其所犯前開2 罪間，犯意各別，行為互異，應予分
    論併罰。
  (二)被告於警方尚不知何人為本件交通事故之肇事者前，即主動
    向前往處理之員警唐振原坦承肇事，並接受裁判等情，有臺
    南市警察局第五分局95年6月28日南市警五刑字第095451852
    90號函在審卷足稽（參審卷第23頁至第24頁），符合自首要
    件。惟按刑法第62條關於自首減輕之規定，業於民國94年 2
    月2 日修正公布，並於95年7月1日施行，原修正前之舊法規
    定為「必減」，修正後為「得減」，雖無關乎行為可罰性之
    判斷，屬科刑規範事項之變動，惟因必減及得減之變動，影
    響行為人之刑罰法律效果，自屬法律有變更；且因自首性質
    既無關可罰性判斷或法律效果之形成，故有無新舊法適用之
    比較，非以行為時為準，應以「自首時」為判斷基準，即若
    須犯罪行為及自首均須在新法施行前，於新法施行後裁判始
    有新法第2條第1項規定，適用最有利於行為人之法律。是此
    ，經比較新、舊結果，自應以適用較有利於被告之法律即舊
    法關於自首必減之規定（最高法院95年5月23日第8次刑事庭
    會議決議及臺灣高等法院暨所屬法院因應新修正刑法施行座
    談會意見參照）。
  (三)本院審酌被告酒後駕駛車輛於道路上行駛，不僅嚴重危害往
    來之交通安全，且其經警查獲時所測得之吐氣所含酒精濃度
    ，仍高達每公升0.52毫克；另駕車肇事並致被害人黃鈴雅受
    傷後，不僅未採取任何救護措施，且未報警前來處理，隨即
    逃離現場，足見其惡性非輕，惟念犯後坦承犯行態度良好，
    及事後亦已與被害人達成民事和解，並履行完畢，有臺南縣
    永康市調解委員會95年刑調字第283號調解書在卷足憑（參
    臺灣臺南地方法院檢察署95年度調偵字第212號偵查卷第3頁
    ）等一切情狀，分別量處如主文所示之刑，並定其應執行刑
    ，均諭知易科罰金之折算標準。
  (四)按修正前刑法第41條第1項前段規定易科罰金，得以1元以上
    3 元以下折算壹日，又依被告行為時之易科罰金折算標準，
    修正前罰金罰鍰提高標準條例第2 條前段（現已刪除）規定
    ，就其原定數額提高為100倍折算1日，則本件行為時之易科
    罰金折算標準，至多以銀元300元折算1日，經折算為新臺幣
    後，應以新臺幣900元折算為1日。惟修正後刑法第41條第 1
    項前段則規定易科罰金，得以新臺幣1,000元、2,000元、3,
    00 0元折算壹日，經比較結果，自應適用較有利於被告即舊
    法關於易科罰金之折算標準。再依95年6 月14日修正公布、
    同年7月1日施行之刑法施行法第1條之1規定：「中華民國94
    年1月7日刑法修正施行後，刑法分則編所定罰金之貨幣單位
    為新臺幣（第1 項）。94年1月7日刑法修正時，刑法分則編
    未修正之條文定有罰金者，自94年1月7日刑法修正施行後，
    就其所定數額提高為30倍。但72年6 月26日至94年1月7日新
    增或修正之條文，就其所定數額提高為3倍（第2項）」。考
    其立法理由，係因應修正後刑法施行後，依修正刑法第33條
    第5 款規定，罰金貨幣單位已改為新臺幣，是以分則編各罪
    所定罰金之貨幣單位，自應配合上開規定修正，且新刑法施
    行後既已不再適用「現行法規所定貨幣單位折算新臺幣條例
    」，為使罰金數額趨於一致，避免衍生新舊法比較適用問題
    ，以緩和實務適用法律之衝擊，於不變動罰金數額之前提下
    ，而為制定（前揭條文立法意旨參照），是適用前揭條文之
    結果，僅貨幣單位由銀元改為新臺幣，其罰金數額實與舊刑
    法時代適用罰金罰鍰提高標準條例第1 條額度相同，對於被
    告而言並不發生有利或不利之問題，非屬法律變更，當無須
    就新舊法比較適用，附此敘明。
四、適用之法律─
  (一)刑事訴訟法第299條第1項前段、第273條之1第1項。
  (二)刑法第2條第1項、第185條之3、185條之4、第51條第5 款、
    修正前第41條第1項前段、第62條前段。
  (三)刑法施行法第1條之1第1項、第2項但書。
  (四)修正前罰金罰鍰提高標準條例第2條。
本案經檢察官乙○○到庭執行職務。
中    華    民    國    95    年    8     月    1     日
                  交通法庭  法  官  張維君
上正本證明與原本無異。
如不服本判決，應於判決送達後10日內，向本院提出上訴狀（應
附繕本），上訴於臺灣高等法院臺南分院。
                            書記官  陳慧玲
中    華    民    國    95    年    8     月    1     日
附錄本案論罪科刑法條：
刑法第185條之3：
服用毒品、麻醉藥品、酒類或其他相類之物，不能安全駕駛動力
交通工具而駕駛者，處1年以下有期徒刑、拘役或3萬元以下罰金
。
刑法第185條之4：
駕駛動力交通工具肇事，致人死傷而逃逸者，處6月以上5年以下
有期徒刑。


司法院資訊處製作；財團法人民間司法改革基金會備份。
